臺灣臺北地方法院民事判決　　　　　　　　　　　　　九十三年度勞訴字第六五號
　　原　　　告　戊○○
　　訴訟代理人　蘇衍維律師
　　被　　　告　甲○○○股份有限公司
　　法定代理人　乙○○
　　訴訟代理人　蔣大中律師
　　　　　　　　賴文萍律師
當事人間請求給付資遣費事件，本院於民國九十三年十一月三十日言詞辯論終結，判
決如下：
    主      文
被告應給付原告新台幣陸拾萬零捌佰拾元及自民國九十一年二月十六日起至清償
日止，按週年利率百分之五計算之利息。
原告其餘之訴駁回。
訴訟費用由被告負擔百分之九十六，餘由原告負擔。
本判決第一項於原告以新台幣貳拾萬壹仟元供擔保後，得假執行。但被告如以新台幣
陸拾萬零捌佰拾元或同面額之華南商業銀行萬華分行可轉讓定期存單為原告預供
擔保後，得免為假執行。
原告其餘假執行之聲請駁回。
    事實及理由
一、按訴狀送達後，原告不得將原訴變更或追加他訴。但擴張或減縮應受判決事項之
    聲明或不甚礙被告之防禦及訴訟之終結者，不在此限。又被告於訴之變更或追加
    無異議，而為本案之言詞辯論者，視為同意變更或追加。民事訴訟法第二百五十
    五條第一項第三、七款、第二項分別定有明文。查，原告起訴原聲明求為判決：
    （一）被告應給付原告新台幣（下同）六十六萬五千七百五十七元及自民國九十
    一年一月十六日起至清償日止，按年息百分之五計算之利息。（二）請准原告供
    擔保宣告假執行。嗣於訴訟繫屬中之九十三年十一月二十九日具狀改為聲明求為
    判決：（一）被告應給付原告六十二萬零八百五十七元及自九十一年二月十六日
    起至清償日止，按年息百分之五計算之利息。（二）請准原告供擔保宣告假執行
    （見本院卷第一一五頁）。核屬減縮應受判決事項之聲明，且不甚礙被告之防禦
    及訴訟之終結，被告並無異議，而為本案之言詞辯論，視為同意變更或追加，與
    前開規定尚無不合，合先敘明。
二、原告主張：其原受僱於與被告甲○○○股份有限公司（下稱中天公司）同屬象山
    企業集團旗下之木喬傳播事業股份有限公司（下稱木喬公司），受僱日期為八十
    二年十一月六日。九十年十一月七日木喬公司由當時總經理江永慶（江永慶同時
    亦為被告中天公司總經理）確認後，以原屬集團多媒體組織之木喬公司因業務整
    合之故，所屬同仁將依工作性質及內容轉調各關係企業任職。而由木喬公司將其
    轉調勁道電視系統發行部經理，同時移轉編制人員包括財務處、公共事務室、業
    務處、行政管理處、市場行銷處、董事會等人員，均轉調至各關係企業。因屬集
    團內轉調，薪資不變，由被告核發，且年資延續，自九十年十一月十日起生效。
    又被告中天公司（後由中國時報概括承受）與木喬公司及象山多媒體科技股份有
    限公司（下稱象山多媒體公司），當時均屬象山企業集團旗下公司，因上述三家
    公司同屬於一個集團體下之關係企業，因此，三家公司於行政、人事、經營上均
    綜合作業，其中亦包括人事調動之事務。其及訴外人郭祖悅等人原受僱於木喬公
    司工作，然因象山集團之人事調動，由當時同時擔任木喬公司及被告公司總經理
    江永慶確認後，由木喬公司人事部專員崔良棻九十年十一月七日提出簽呈報由總
    經理及象山集團總裁會簽意見，最後由集團總裁核決，同時兼任木喬公司及被告
    公司之總經理江永慶並於同年十一月七日擬具：「１、如擬辦理２、擬以木喬公
    司名義公告３、鈞長簽核後，要求各事業配合執行」、「註：簡經理、王瑤、靜
    芳三位支援外縣，報到日期十一月十日非實際出勤，自十二月二日起出勤」；而
    象山集團總裁江道生則於同日批示：「如擬執行，請各公司配合辦理」之字樣。
    木喬公司在同日並發布公告，公告上並有被告公司當時之總經理江永慶簽名。依
    勞基法第五十七條之規定，縱為木喬公司之關係企業而屬於獨立之法人格，仍應
    合併計算其工作年資。其及訴外人等人於九十一年一月十五日正式離職，依勞基
    法第十七條第一款規定，在同一雇主之事業單位繼續工作，每滿一年發給相當於
    一個月平均工資之資遣費。而其共有八年二個月又九天之年資；每月薪資為新台
    幣（下同）七萬二千三百三十三元，因其已有一年未調整薪資，故其平均工資亦
    為七萬二千三百三十三元。因此，其可請求之資遣費為五十九萬六千七百四十七
    元（原告誤載為五十九萬零七百四十七元）。又被告既承認其於木喬公司工作期
    間之年資，則其依勞基法第三十八條所應享有之特別休假，於應休而未休之工資
    ，被告公司自應給付，此勞基法施行細則第二十四條第三款有規定，特別休假因
    終止契約而未休者，其應休未休之日數，雇主應發給工資。其年資三年以上，特
    別休假有十四天，但已休有四天，是其當有權請求十天應休而未休之工資計二萬
    四千一百十一元。總計前述金額為六十二萬零八百五十七元。經其申請勞工局於
    九十一年十月二日進行協調，被告公司仍不予置理。為此，爰依勞基法之規定請
    求給付資遣費及應休未休特別休假之工資等語。並聲明：（一）被告應給付原告
    六十二萬零八百五十七元及自九十一年二月十六日起至清償日止，按年息百分之
    五計算之利息。（二）請准原告供擔保宣告假執行。
三、被告則以：伊並未資遣原告，而係原告自行於九十一年一月十六日前即無故未上
    班，既未提出辭職申請，亦未辦理離職手續，造成伊之人事及業務處理上諸多困
    擾，惟因當時伊正處於財務困窘之際，人心惶惶，許多員工均主動辭職求去，伊
    並未深究原告未經預告無故離職之不當行為，並給付原告薪資至九十一年一月十
    六日止。詎原告竟於時隔八個多月後，向台北市政府勞工局提出勞資爭議協議申
    請，令伊不勝訝異，為求慎重起見，伊始於九十一年十月九日以原告無正當理由
    繼續曠職達三日以上為由，依勞基法第十二條第一項第六款規定，通知原告終止
    兩造間之僱傭契約，伊自無須給付原告資遣費；及縱認伊應給付原告資遣費，惟
    原告係於九十年十一月一日始加入伊公司，工作年資僅三個月，伊並未同意原告
    於木喬公司任職之工作年資得予併計，且原告之平均工資僅為六萬七千九百四十
    一元等語，資為抗辯。並聲明：（一）原告之訴及假執行之聲請均駁回。（二）
    如受不利判決，願供現金或等值之華南商業銀行萬華分行可轉讓定期存單為擔保
    ，請准宣告免為假執行。
四、兩造不爭執之事實：
（一）原告自八十二年十一月六日起即受僱於與被告同屬象山集團旗下之木喬公司，
      嗣於九十年十一月七日由木喬公司總經理江永慶確認後公告，將原告轉調勁道
      電視系統發行部經理。而江永慶當時亦為被告公司總經理。
（二）原告對於被告所提出之原告九十一年一月份薪資為七萬元不爭執。
（三）被告更名前名稱為中視衛星傳播股份有限公司。
五、得心證之理由：
    本件兩造之主要爭執點應在於：（一）被告有無於九十一年一月間資遣原告？（
    二）原告先後任職於木喬公司及被告之工作年資是否應予併計？即被告與木喬公
    司是否係屬同一事業單位？原告所提出九十年十一月七日之簽呈是否真正？可否
    拘束被告？（三）原告之平均工資究為若干？經查：
（一）首論「被告有無於九十一年一月間資遣原告？」之爭點部分：
    １按當事人主張有利於己之事實者，就其事實有舉證之責任。但法律別有規定，
      或依其情形顯失公平者，不在此限。民事訴訟法第二百七十七條定有明文。查
      ，被告曾於九十一年一月十五日資遣員工即訴外人邱振宏、楊士芸、陳啟明三
      人，惟因年資是否併計發生爭執而未給付資遣費，經邱振宏等三人分別訴請被
      告給付資遣費，均獲勝訴判決確定在案，有本院九十一年勞訴字第一０六號判
      決、台灣高等法院九十二年勞上易字第三五號判決及本院臺北簡易庭九十二年
      北勞簡字第六五號判決在卷可稽，並為被告所不爭執，足見被告確曾於九十一
      年一月十五日資遣員工，則原告主張其係同時間為被告所資遣等語，即尚非無
      據。
    ２被告雖否認於九十一年一月十五日資遣原告，並以前開情詞置辯。惟查，被告
      於九十一年一月十六日即為原告辦理退保，有原告提出之勞工保險被保險人投
      保資料表明細在卷可稽（見本院簡易庭九十三年度北勞調第三八號卷第二九頁
      ）。而原告原為訴外人邱振宏等三人之主管，並曾於九十一年一月間代為通知
      邱振宏等三人資遣之事實，業據證人丁○○到場證述在卷可參（見本院卷第一
      ０一頁），被告雖否認丁○○為該公司受僱員工，辯稱丁○○為報員工云云。
      然查，被告對於曾資遣另一員工丙○○一節，並不否認，而丙○○之資遣申請
      單及資遣會辦單則均由證人丁○○會簽，有被告提出之丙○○前開資遣申請單
      及會辦單可稽（見本院卷第四０、四一頁），丁○○如非被告之員工，何以會
      在丙○○之資遣申請單及會辦單會簽，顯見被告所辯並無可取。
    ３再查，原告曾因看病所需，於九十一年一月二十五日請求被告為其辦理更換全
      民健康保險卡，而被告亦為其辦理換發，有原告提出之全民健康保險卡可稽（
      見本院卷第七八頁），足見原告並非無故離職，否則，被告當不會再為原告辦
      理更換全民健保卡，而應要求原告辦理離職手續，始符常情。況原告既尚有年
      資八年二個月，且未經被告予以結算，衡情，亦無放棄年資而自行離職之可能
      ，被告辯稱原告係無故離職云云，亦無可取。
    ４綜上，原告主張其於九十一年一月十五日遭被告予以資遣等語，即屬可取。兩
      造間之僱傭關係已於九十一年一月十五日終止，被告遲至十個月後，於原告向
      台北市政府勞工局申請調解時，始於十月二日寄發存證信函，以原告無正當理
      由連續三日曠職為由通知原告終止勞動契約，自不生終止之效力。
（二）次論「原告先後任職於木喬公司及被告之工作年資是否應予併計？即被告與木
      喬公司是否係屬同一事業單位？原告所提出九十年十一月七日之簽呈是否真正
      ？可否拘束被告？」之爭點部分：
    １按勞工工作年資以服務同一事業者為限。但受同一雇主調動之工作年資，及依
      第二十條規定應由新雇主繼續予以承認之年資，應予併計。勞動基準法第五十
      七條定有明文。又勞工工作年資自受僱當日起算。勞動基準法施行細則第五條
      亦有明定。經查，被告與木喬公司曾屬同一企業集團中之關係企業，但為不同
      之法人，係各自獨立之不同法人格主體，雖同一關係企業、公司或工廠負責人
      有時分由雇主之兒女或其他親屬擔任，然其各個事業單位之雇主仍非同一人，
      勞工如經調動至其他事業單位工作時，勞工之工作年資即不能併計。惟如關係
      企業之旗下員工經雇主指派調動至另一公司時，倘僅因非屬同一法人格而認非
      屬同一雇主，即遽認被調動之勞工之工作年資不能併計，顯然有失衡平。而應
      例外予以承認勞工之工作年資得以併計，以免雇主藉此方式規避應予勞工按工
      作年資計算之各項給與，是以於關係企業旗下縱為不同之法人，仍應審究該不
      同之法人實際上是否為同一事業主體，不可一概而論。
    ２查，被告與木喬公司原均屬象山企業集團旗下公司，並屬同一集團體下之關係
      企業，當時被告公司與木喬公司之總經理同為江永慶，關於行政、人事、會計
      、經營上，二公司均綜合作業等情，為被告所不否認。即被告與木喬公司雖為
      二不同公司，為各自獨立之法人格，然其事業主體實際上均為同一之象山集團
      。而查，本件原告原受僱於木喬公司工作，然因象山集團之人事調動，由當時
      同時擔任木喬公司及被告公司總經理確認後，由崔良棻於九十年十一月七日提
      出木喬公司簽呈報由各部門主管、木喬公司人事部門、總經理及象山集團總裁
      會簽意見，最後由集團總裁核決，有原告所提木喬公司九十年十一月七日之簽
      呈可稽（見本院簡易庭九十三年度北勞調第三八號卷第八頁），該簽呈載明，
      由木喬公司人事部專員崔良棻九十年十一月七日提出簽呈報由總經理及象山集
      團總裁會簽意見，最後由集團總裁核決，同時兼任木喬公司及被告公司之總經
      理江永慶並於同年十一月七日擬具：「１、如擬辦理２、擬以木喬公司名義公
      告３、鈞長簽核後，要求各事業配合執行」、「註：簡經理、王瑤、靜芳三位
      支援外縣，報到日期十一月十日非實際出勤，自十二月二日起出勤」；而象山
      集團總裁江道生則於同日批示：「如擬執行，請各公司配合辦理」之字樣。木
      喬公司在同日並發布公告，公告上並有被告公司當時之總經理江永慶簽名。足
      證被告於九十一年十一月七日即已同意承受原告原在木喬公司之工作年資。原
      告據此主張被告依約應併計其前於木喬公司之工作年資，以計算資遣費等語，
      自屬可取。
（三）再論「原告之平均工資究為若干？」之爭點部分：
      原告雖主張其被資遣時平均工資為七萬二千三百三十三元等語，然為被告所否
      認，被告並提出原告九十年十二月至九十一年二月份之薪資明細表為證，而原
      告嗣對於被告所提出之原告九十一年一月份薪資為七萬元部分表示不爭執（見
      本院卷第一一三頁），被告雖另辯稱依勞動基準法第二條第四款規定，因原告
      工作未滿六個月者，其平均工資謂工作期間所得工資總額除以工作期間之總日
      數所得之金額，以此計算，原告之平均工資僅為六萬七千九百四十一元云云。
      惟查，原告於木喬公司任職之工作年資應予併計，業據論述如上，是被告辯稱
      原告工作未滿六個月者，其平均工資謂工作期間所得工資總額除以工作期間之
      總日數所得之金額云云，自非可取。而應認原告之平均工資應為七萬元。
（四）承上所述，原告之工作年資既應併計，而原告之工作年資為八年二個月又九天
      ，可請求八年又十二分之三個月平均工資之資遣費，而其平均工資為七萬元，
      即共得請求資遣費五十七萬七千五百元（計算式：70,000x8+70,000x3/12=
      577,500）。又被告既應併計原告於木喬公司工作期間之年資，則原告依勞基
      法第三十八條所應享有之特別休假，於應休而未休之工資，被告公司自應給付
      （勞基法施行細則第二十四條第三款規定參照）。查，原告年資三年以上，應
      有特別休假十四天，其已休四天，是原告自得請求被告給付十天應休而未休之
      工資計二萬三千三百三十三元（計算式：70,000/30x10=23,333，元以下四捨
      五入）。總計原告得請求之金額為六十萬零八百三十三元（計算式：
      577,500+23,333=600,833）。原告請求在上開金額範圍內，及加計自資遣後三
      十日即九十一年二月十六日起至清償日止，按年息百分之五計算之利息，為屬
      有據。其餘逾此數額以外之請求，則非有據。
六、綜上所述，原告依據勞基法第十七條及勞基法施行細則第二十四條第三款規定，
    訴請被告應給付資遣費及特休未休工資金額為六十萬零八百三十三元範圍內，及
    加計自資遣後三十日即九十一年二月十六日起至清償日止，按年息百分之五計算
    之利息，為屬有據，應予准許。其餘逾此數額以外之請求，則非有據，不應准許
    。
七、假執行之宣告：
    兩造均陳明願供擔保，請求宣告假執行或免為假執行之宣告，經核原告勝訴部分
    均無不合，爰分別酌定相當之擔保金額，併予以宣告之。原告其餘假執行之聲請
    ，因其訴之駁回而失所據，應併予駁回。
八、因本案事證已臻明確，兩造其餘主張陳述及所提之證據，及其餘未經援用之證據
    ，暨被告於言詞辯論終結後始具狀提出之勁道數位電視股份有限公司登記資料，
    與法律規定不合，均毋庸再予審酌，附此敘明。
九、訴訟費用負擔之依據：民事訴訟法第七十九條。
中　　　華　　　民　　　國　　九十三　　年　　 十二 　　月　　二十二　　日
                                勞工法庭  法      官    張明輝
正本係照原本作成
如對本判決上訴，須於判決送達後廿日內向本院提出上訴狀
中　　　華　　　民　　　國　　九十三　　年　　 十二 　　月　　二十三　　日
                                          法院書記官    周其祥
附錄：
民事訴訟法第三百九十二條
法院得宣告非經原告預供擔保，不得為假執行。
法院得依聲請或依職權，宣告被告預供擔保，或將請求標的物提存而免為假執行。
依前項規定預供擔保或提存而免為假執行，應於執行標的物拍定、變賣或物之交付前
為之。
